---
title: "Différences des tables"
author: "Sariaka Ramialison"
date: "2024-07-04"
output:
  html_document:
    df_print: paged
---


```{r, message=FALSE}
library(readxl)
library(purrr) # pour utiliser map
library(tidyverse)
```


### I. Tables 

+ Lecture de la table de base `df_init` 

La table que j'utilise est issue d'une requête json que Martin a faite. Elle a été exportée au format excel.
```{r, cache=TRUE, warning=FALSE}
path <- "/Users/sariakasalomon-ramialison/Desktop/Propage/all_data_propage20240201.xlsx"
df_init <- read_excel(path)
df_init
```
 
 
+ Lecture de la table de Maël `df_propage` 


```{r, cache=TRUE}
path2 <- "/Users/sariakasalomon-ramialison/Desktop/Propage/Tuilage Propage/df_propage.csv"
df_propage <- read.csv(path2, sep = ";")
df_propage
```
 <br> 

### II. Différences 
 <br> 
 
#### 1. Colonnes supplémentaires 


```{r}
colnames(df_propage)[!colnames(df_propage) %in% colnames(df_init)]
```
 <br>
 
#### 2. Colonnes aux formats différents 

+ Un exemple sur `id_releve` 

```{r}
# un exemple
df_propage$"id_releve"[1] ; df_init$"id_releve"[1]
class(df_propage$"id_releve") ; class(df_init$"id_releve")
```

+ Exemple Dates et heures 

```{r}
# un exemple
df_propage$heure_fin[1] ; df_init$heure_fin[1]
class(df_propage$heure_fin) ; class(df_init$heure_fin)
```

+ Table de comparaison

```{r}
# listes des formats des colonnes pour chaque df
col_df_propage <- sapply(df_propage, class)
col_df_init <- sapply(df_init, class)

# création de la liste des colonnes aux formats différents
liste_formats_diff <- c()
for (col in colnames(df_init)){
  if (col_df_propage[col] != col_df_init[col]){
    liste_formats_diff <- c(liste_formats_diff, col)
  }
}

# Création de la table des colonnes aux formats 
# colonne 1 : df_propage, colonne 2 : df_init
cbind(col_df_propage[liste_formats_diff], col_df_init[liste_formats_diff])
```

**Commentaire** : Toutes les colonnes date.time sont différentes : "character" pour df_propage, "POSIXct" & "POSIXt" pour ma table 
 
 <br> 


#### 3. Comparaison id_releve 


+ Formatage préalable des `id` de `df_init` pour faciliter les comparaisons 


Note pour Maël : j'avais initialement un espace insécable bizarre pour les milliers 

```{r, cache=TRUE, warning=FALSE}
# Formatage des `id`
df_init$id_releve <- as.numeric(gsub(intToUtf8(8239),"", df_init$id_releve))
df_init$structure_id <- as.numeric(gsub(intToUtf8(8239),"", df_init$structure_id))
df_init$user_id <- as.numeric(intToUtf8(8239),"", df_init$user_id)
df_init$site_id <- as.numeric(gsub(intToUtf8(8239),"", df_init$site_id))
```

+ Recherche des relevés différents 

```{r}
#nombre de relevés pour chaque table
length(unique(df_init$id_releve)) ; length(unique(df_propage$id_releve))
```
La table de Maël étant plus récente, c'est logique 

```{r}
# Vérification que tous les releves de df_init sont bien dans df_propage
sum(!unique(df_init$id_releve) %in% unique(df_propage$id_releve))
```
Il manque 65 relevés... Il y a donc 15058 - 14702 + 65 = 421 nouveaux relevés dans df_propage.

```{r, message=FALSE}
# Vérification que les nouveaux relevés de df_propage sont bien récents
liste_releves_recents <- unique(df_propage$id_releve)[!unique(df_propage$id_releve) %in% unique(df_init$id_releve)]
df_propage |>
  select(id_releve, releve_date) |>
  filter(id_releve %in% liste_releves_recents) |>
  group_by(id_releve, releve_date) |>
  summarise(n = n()) |>
  arrange(releve_date) 
```
**Commentaire** : OK, il s'agit bien de nouveaux relevés qui n'ont certainement pas encore été enregistrés sur la plateforme lorsque Martin a extrait les données. Mais alors pourquoi il manque 65 relevés dans df_propage?

