---
title: "Une table de base"
author: "Sariaka Ramialison"
date: "2024-02-29"
output: html_document
---

On crée ici une table à plat `data` avec des modifications valables pour tout le reste des études 

```{r setup, include=FALSE}
library(tidyverse)
library(readxl)
```


# 1. Table de base 

+ Lecture des données 

```{r, cache=TRUE, warning=FALSE}
# chemin de la table à plat
path <- "all_data_propage20240201.xlsx"

data <- read_excel(path)
# 164323 observations initiales
```


+ Formatage des `id` pour une meilleure lecture

```{r, cache=TRUE, warning=FALSE}
# Formatage des données 
data$id_releve <- gsub(intToUtf8(8239),"", data$id_releve)
data$site_id <- gsub(intToUtf8(8239),"", data$site_id)
data$user_id <- gsub(intToUtf8(8239),"", data$user_id)
```


+ Retrait des doublons 

```{r, cache=TRUE, warning=FALSE}
data <- distinct(data)
# 164311 observations après retrait des doublons
```


+ Simplification de valeurs des habitats

```{r}
data <- data |>
  mutate(transect_habitat = case_when(
    transect_habitat == "Square urbain (mixte surface pelouse / surfaces non végétalisée)" ~ "Square urbain",
    transect_habitat == "Lisière de bois ou de forêt" ~ "Lisière de bois",
    transect_habitat == "Jardin horticole / Jardin potager" ~ "Jardin",
    transect_habitat == "Bords d’infrastructures de transport (routes, voies ferrées...)" ~ "Bords d’infrastructures",
    transect_habitat == "Friche" ~ "Friche",
    transect_habitat == "Cimetière" ~ "Cimetière",
    transect_habitat == "Prairie" ~ "Prairie",
    transect_habitat == "Gazon" ~ "Gazon"
  ))
```

+ Rajout d'une colonne `id_transect`

```{r}
data <- data |>
  mutate(id_transect= paste0(site_id,"_", transect_nom))
data
```


+ Rajout d'une colonne `jour_julien`

```{r}
data <- data |>
  mutate(jour_julien = julian(releve_date)) |>
  relocate(jour_julien, .after = releve_date)
data
```


# 2. Création des fonctions qui filtrent les bonnes dates

+ Fonction qui donne les bonnes dates en format 3-uple (year, month, day) en jours juliens 

```{r}
# Fonction pour convertir une date en jour julien
date_to_julian_day <- function(year, month, day) {
  # Créer un objet de type Date avec lubridate
  date_obj <- ymd(paste(year, month, day, sep = "-"))
  # Utiliser la fonction julian() pour obtenir le jour julien
  julian_day <- julian(date_obj)
  return(julian_day)
}
```

+ Création d'un vecteur `jours_releves_exacts` contenant les jours-juliens de relevés théoriques pour toutes les années

```{r}
years <- c(2009:2024)

# On va stocker dans jours_relevés les jours corrects des relevés
jours_releves_exacts <- c()
for (y in years){
  jours_releves_exacts <- c(jours_releves_exacts,
                     date_to_julian_day(y, 06, 01),
                     date_to_julian_day(y, 07, 05),
                     date_to_julian_day(y, 08, 10))
}
jours_releves_exacts
```


```{r}
# on va créer une table avec les tables des relevés possibles

# On va d'abord créer une fonction qui prend en argument le nombre de jours tolérés avant et après le relevé théorique,
# Qui renvoie les jours acceptables de relevés

t <- 15

jours_acceptables <- function(t){
  jours_releves_possibles <- c()
  for (j in jours_releves_exacts){
    jours_releves_possibles <- c(jours_releves_possibles, (j-t):(j+t))
  }
  return(jours_releves_possibles)
}

jours_releves_possibles <- jours_acceptables(t)
```

#### Encore plus finement

Faire des filtres par période
```{r}

years <- c(2009:2024)

# Dates des relevés de juin
jours_releves_exacts_juin <- c()
for (y in years){
    jours_releves_exacts_juin <- c(jours_releves_exacts_juin,
                     date_to_julian_day(y, 06, 01))
    }

# Dates des relevés de juillet
jours_releves_exacts_juillet <- c()
for (y in years){
    jours_releves_exacts_juillet <- c(jours_releves_exacts_juillet,
                     date_to_julian_day(y, 07, 05))
    }

# Dates des relevés d'aout
jours_releves_exacts_aout <- c()
for (y in years){
    jours_releves_exacts_aout <- c(jours_releves_exacts_aout,
                     date_to_julian_day(y, 08, 10))
    }

jours_acceptables_1 <- function(t){
  jours_releves_possibles <- c()
  for (j in jours_releves_exacts_juin){
    jours_releves_possibles <- c(jours_releves_possibles, (j-t):(j+t))
  }
  return(jours_releves_possibles)
}


jours_acceptables_2 <- function(t){
  jours_releves_possibles <- c()
  for (j in jours_releves_exacts_juillet){
    jours_releves_possibles <- c(jours_releves_possibles, (j-t):(j+t))
  }
  return(jours_releves_possibles)
}

jours_acceptables_3 <- function(t){
  jours_releves_possibles <- c()
  for (j in jours_releves_exacts_aout){
    jours_releves_possibles <- c(jours_releves_possibles, (j-t):(j+t))
  }
  return(jours_releves_possibles)
}

```

Calcul des valeurs pour `t=15``

```{r}
jours_15_per1 <- jours_acceptables_1(15)
jours_15_per2 <- jours_acceptables_2(15)
jours_15_per3 <- jours_acceptables_3(15)
```



```{r}
# Pour le fun, la fonction si je lui donne un data_frame, donne un nouveau data_frame filtré avec les 3 relevés  
# avec des dates acceptables
# Arguments : 
# - data.frame contenant une colonne jour_julien, id_transect_annee + id_releve
# - t = la tolérance (en jours)

# Elle utilise les fonctions qui retroune la liste des jours acceptables sur chaque période à exclure cf.infra
# Elle utilise une fonction qui retroune la liste des relevés à exclure cf.infra


##############################################################
#                                                            #
# Fonction retourne la liste des relevés à exclure           #
#                                                            #
##############################################################


# Fonction qui permet de donner la liste des relevés à exclure
# Avec comme conditions:
# - si dates différentes, exclure les relevés aux dates les plus eloignées 
# - si dates identiques, ne garder que le dernier relevé i.e. le relevé à l'id_relevé le plus élevé

# Cette fonction prend comme arguments :
# - le data_frame des transects selectionnées pour chaque période : df_periode
# - la i-ème période (i = 1, 2, 3)

jours_releves_exacts <- c(jours_releves_exacts_juin, jours_releves_exacts_juillet, jours_releves_exacts_aout)

liste_releve_a_exclure_periode <- function(df_periode, i){
  
  # liste des transects apparaissant plusieurs fois sur la période
  liste_dupliq <- df_periode$id_transect_annee[duplicated(df_periode$id_transect_annee)] 
  
  # Initialisaion de la liste des relevés à exclure
  liste_releves_exclure <- c()
  
  # Boucle sur les transects dupliqués
  for (trans in liste_dupliq){
  
    # on filtre pour récupérer les transects identiques
    filtre_df <- df_periode |>
      filter(id_transect_annee == trans) |>
      arrange(desc(id_releve)) # le truc qui permet de récupérer la dernière saisie si dates identiques
    
    # on récupère l'indice du relevé qui est le plus proche de la date preconisée (relevé à garder)
    ind <- which.min(lapply(filtre_df$jour_julien, function(j){min(abs(jours_releves_exacts[i] - j))}))
    
    # on met à jour la liste des relevés à exclure
    liste_releves_exclure <- c(liste_releves_exclure, filtre_df$id_releve[-ind])
  
}
  
  return(liste_releves_exclure)
}



#######################################################################
#                                                                     #
# Fonction qui retourne le nouveau data.frame filtré aux bonnes dates #
#                                                                     #
#######################################################################



filtre_df_3_releves <- function(df, t){
  
  # liste des jours tolérés
  jours_per1 <- jours_acceptables_1(t)
  jours_per2 <- jours_acceptables_2(t)
  jours_per3 <- jours_acceptables_3(t)
  
  # split de df en 3 périodes. Objectif : récupérer un transect unique par période
  df_P1 <- df|>
    filter(jour_julien %in% jours_per1) 
  l1 <- liste_releve_a_exclure_periode(df_P1, 1)
  df_P1 <- df_P1 |>
    filter(!id_releve %in% l1)
  
  df_P2 <- df|>
    filter(jour_julien %in% jours_per2)
  l2 <- liste_releve_a_exclure_periode(df_P2, 2)
  df_P2 <- df_P2 |>
    filter(!id_releve %in% l2)
  
  df_P3 <- df|>
    filter(jour_julien %in% jours_per3) 
  l3 <- liste_releve_a_exclure_periode(df_P3, 3)
  df_P3 <- df_P3 |>
    filter(!id_releve %in% l3)
  
  liste_transects_selec <- intersect(df_P1$id_transect_annee,
                                     df_P2$id_transect_annee)
  liste_transects_selec <- intersect(liste_transects_selec,
                                    df_P3$id_transect_annee)
  

  n_df <- bind_rows(df_P1, df_P2, df_P3) |>
                filter(id_transect_annee %in% liste_transects_selec)
  return(n_df)
}
```


### Une fonction qui filtre les bonnes dates, sans avoir spéficiquement les 3 

```{r}
filtre_bon_releves <- function(df, t){
  
  # liste des jours tolérés
  jours_per1 <- jours_acceptables_1(t)
  jours_per2 <- jours_acceptables_2(t)
  jours_per3 <- jours_acceptables_3(t)
  
  # split de df en 3 périodes. Objectif : récupérer un transect unique par période
  df_P1 <- df|>
    filter(jour_julien %in% jours_per1) 
  l1 <- liste_releve_a_exclure_periode(df_P1, 1)
  df_P1 <- df_P1 |>
    filter(!id_releve %in% l1)
  
  df_P2 <- df|>
    filter(jour_julien %in% jours_per2)
  l2 <- liste_releve_a_exclure_periode(df_P2, 2)
  df_P2 <- df_P2 |>
    filter(!id_releve %in% l2)
  
  df_P3 <- df|>
    filter(jour_julien %in% jours_per3) 
  l3 <- liste_releve_a_exclure_periode(df_P3, 3)
  df_P3 <- df_P3 |>
    filter(!id_releve %in% l3)
  
  liste_transects_selec <- intersect(df_P1$id_transect_annee,
                                     df_P2$id_transect_annee)
  liste_transects_selec <- intersect(liste_transects_selec,
                                    df_P3$id_transect_annee)
  

  n_df <- bind_rows(df_P1, df_P2, df_P3) 
  return(n_df)
}
```

# 3. Fonctions de géographie


+ Une fonction qui tranforme une linestring de la colonne `transect_coordonnees`en liste de coordonnées

```{r}
coords <- function(my_string){
  latlong <- unlist(str_extract_all(my_string, "-?\\d+(\\.\\d+)?")) #récupère juste les coordonnées
  lat <- as.numeric(latlong[which(seq_along(latlong) %% 2 == 0)])
  long <- as.numeric(latlong[which(seq_along(latlong) %% 2 == 1)])
  return(list(long, lat))
}
```


+ Des fonctions qui à partir de la liste de coordonnées précédentes donnent un "point moyen"

```{r}
long_moy <- function(my_string){
  mean(coords(my_string)[[1]])
}

lat_moy <- function(my_string){
  mean(coords(my_string)[[2]])
}
```


+ Une fonction qui transforme une linestring de la colonne `site_coordonnees` en st_polygone lisible par leaflet

```{r}
polygone <- function(my_string){
  latlong <- unlist(str_extract_all(my_string, "-?\\d+(\\.\\d+)?")) #récupère juste les coordonnées
  lat <- as.numeric(latlong[which(seq_along(latlong) %% 2 == 0)])
  long <- as.numeric(latlong[which(seq_along(latlong) %% 2 == 1)])
  st_polygon(x = list((cbind(lat, long))))
}
```

+ Une fonction qui transforme une linestring de la colonne `transect_coordonnees` en line lisible par leaflet

```{r}
polyline <- function(my_linestring){
  latlong <- unlist(str_extract_all(my_linestring, "-?\\d+(\\.\\d+)?")) #récupère juste les coordonnées
  lat <- as.numeric(latlong[which(seq_along(latlong) %% 2 == 0)])
  long <- as.numeric(latlong[which(seq_along(latlong) %% 2 == 1)])
  cbind(long, lat)
}
```

# 4. Listes utiles

##### Anciens et nouveaux relevés 

```{r}
df_nb_releves <- data |>
  group_by(id_releve) |>
  summarise(n = n())


liste_anciens_releves <- df_nb_releves$id_releve[df_nb_releves$n != 39]
liste_nouveaux_releves <- df_nb_releves$id_releve[df_nb_releves$n == 39]
```

# 5. Variables à choix multiple 

+ Fonctions de parsing pour les variables à choix multiple 

```{r}
# la fonction qui parse la chaine de caractère avec toutes les propositions 
liste_prop <- function(my_string){
  l <- str_match_all(my_string, '"([^"]+)"')
  l[[1]][,2]}
```

+ on va créer pour chaque variable à choix multiple, une table longue avec ces choix

On extrait du data.frame initial les 2 colonnes `id_transect_annee` + la variable à choix multiple.

```{r}
# Fonction qui transforme une ligne du data.frame exptrait en petite table avec les propositions parsées par `liste_prop`
# Elle prend en argument une ligne de DataFrame qui a 2 colonnes
# Colonne 1 = id_transect_annee
# Colonne 2 = Variable constituée des choix à parser

transfo_ligne_table <- function(ligne){
  id_tran <- ligne[[1]]
  vec <- liste_prop(ligne[[2]])
  return(cbind(rep(id_tran, length(vec)), vec))
}
```

+ on concatène les resultats obtenus pour chaque ligne : on obtient un data.frame long

```{r}
# Fonction qui crée la matrice longue : concaténation des petites tables créées par `transfo_ligne_table`
# Elle prend en arguments:
# - le DataFrame qui a au moins 2 colonnes : `id_transect_annee` et une colonne de variables à parser
# - le nom de la colonne à parser 

transfo_prop_long <- function(df, nomcol){
  liste_tb <- apply(df[, c("id_transect_annee", nomcol)], 1, transfo_ligne_table)
  if (is.list(liste_tb)){
    n_df <- as.data.frame(do.call(rbind, liste_tb)) |>
    rename("id_transect_annee" = "V1", nomcol = "vec")
  } else {
    n_df <- as.data.frame(t(as.matrix(apply(df_env_transects_prai_4ans_modif[, c("id_transect_annee", nomcol)], 
                                            1, 
                                            transfo_ligne_table))),
                          colnames = c("id_transect_annee", nomcol)
    )
  }
  return(n_df)
}
```

+ On peut maintenant transformet en data.frame wide BINAIRE

```{r}

# Fonction qui crée la matrice large 
# Elle prend les mêmes arguments que précédemment

transfo_prop_bin <- function(df, nomcol){
  df_long <- transfo_prop_long(df, nomcol)
  return(as.data.frame.matrix(table(df_long)))
}
```


# 6. Tables utiles pour jointures

#### 6.1 table id_transect_annee avec d'autres variable [Je n'aurai pas besoin de ceci en effet aléatoire]

+ Table avec comme id de base : `id_transect_annee`, avec site et user id

Sert essentiellement aux modèles avec effets aléatoires sur les sites et les utilisateurs 

```{r}
table_user_site <- data |>
  select(id_transect, site_id, user_id, releve_date) |>
  mutate(id_transect_annee = paste0(id_transect, "_", year(releve_date))) |>
  select(-releve_date) |>
  unique()
table_user_site
```


# 7. Listes utiles 


+ Liste à totale

```{r}
taxons <- c("Amaryllis", 
            "Argus vert",
            "Azuré des nerpruns",
            "Azuré porte-queue",
            "Belle-Dame",
            "Brun des pélargoniums",
            "Carte géographique",
            "Citrons",
            "Cuivrés",
            "Demi-Deuil et Echiquiers",
            "Fadets",
            "Flambés",
            "Fluorés et Colias jaunes",      
            "Gazé",
            "Grand Nacré et Tabac d'Espagne",
            "Grande Tortue",
            "Hespéries orangées",
            "Hespéries tachetées",
            "Lycènes bleus",
            "Machaons",
            "Marbrés",
            "Mars changeants",
            "Mégères et Némusiens",
            "Mélitées et Damiers",
            "Moirés",
            "Myrtil",
            "Paon du jour",
            "Petites Tortues",
            "Petits Nacrés",
            "Piérides blanches",
            "Procris",
            "Robert le diable",
            "Silène",
            "Souci",
            "Sylvains",
            "Tircis",
            "Tristan",
            "Vulcain",
            "Papillon indéterminé")
```

+ Morpho-groupes à exclure

```{r}
morpho_groupes <- c("Cuivrés",
                    "Fadets",
                    "Fluorés et Colias jaunes",
                    "Hespéries orangées",
                    "Hespéries tachetées",
                    "Lycènes bleus",
                    "Marbrés",
                    "Mégères et Némusiens",
                    "Mélitées et Damiers",
                    "Moirés",
                    "Petits Nacrés",
                    "Piérides blanches",                                      
                    "Sylvains", 
                    "Papillon indéterminé")   
```

+ Liste espèces selectionnées

```{r}
especes <- taxons[!all_of(taxons) %in% morpho_groupes]
especes
```
```{r}
length(unique(data$user_id))
```

```{r}
length(unique(data$id_transect))
```
```{r}
length(unique(data$id_releve))
```

```{r}
nrow(data |>
  select(taxon_abondance) |>
  filter(taxon_abondance != 0))
```

