---
title: "EDA"
author: "Sariaka Ramialison"
date: "2024-02-27"
output: html_document
---

```{r setup, include=FALSE}
library(tidyverse)
library(viridis)
library(readxl)
library(reshape2)
```


## 1. Statistiques descriptives globales 

```{r}
knitr::read_chunk("data_clean.Rmd")
```


#### 1.1 Statistiques sur les sessions 

```{r}
sessions <- data |>
  select(id_releve, releve_date) |>
  unique() |>
  mutate(annee = year(releve_date)) 
sessions
```
A retenir : 14702 sessions!


```{r, cache=TRUE}
sessions |>
  filter(is.na(annee))
```
+ Evolution du nombre de sessions 

12 sessions sans date, on les enlève, cela correspond à 0.08 % des sessions d'observation!

```{r}
data_time <- data |>
  filter(!is.na(year(releve_date)))

sessions <- sessions |>
  filter(!is.na(annee))
```

Evolution du nombre de sessions par année 

```{r}
sess_ann <- sessions |> 
  group_by(annee) |>
  summarise(n = n())
```


```{r}

ggplot(sess_ann, aes(x=annee, y=n)) +
  geom_line() +
  theme_minimal() +
  labs (title = "Évolution du nombre de sessions") +
  xlab("Année") +
  scale_x_continuous(breaks = sess_ann$annee, labels = 2009:2023)+
  ylab("Nombre de sessions")
```

#### 1.2 Statistiques sur les transects


`data_time` est la table dans laquelle on a enlevé les `NA` sur les dates

`transects`est une table dans laquelle j'ai toutes les informations de nom, géographique et d'habitat, et de date de relevé 


```{r}
transects <- data |>
  select(id_releve, id_transect, transect_coordonnees, releve_date, transect_habitat) |>
  unique() |>
  mutate(annee = year(releve_date))
transects
```


```{r}
# Tableau qui permet de lister le nombre de transects, ainsi que le nombre de sessions effectuées dans ce transect 
transects |>
  group_by(id_transect) |>
  summarise(nb_sessions=n())
```
1753 transects au total


##### 1.2.1 Régularité des suivis  des transects

Nombre de sessions par transects sur toutes les années (pour voir lesquelles ont été le plus suivi)

```{r}
lines <- seq(1, 45, by = 3)

transects |>
  group_by(id_transect) |>
  summarise(nb_sessions=n()) |>
  ggplot(aes(nb_sessions)) +
    geom_histogram(binwidth = 0.5, fill = viridis(1)[1]) +
    geom_vline(xintercept = lines, color = "red", linetype = "dashed", size = 0.2) +
    theme_minimal() +
    scale_fill_viridis_c() +
    labs(
      title = "Distribution du nombre de sessions par transect",
      x = "Nombre de sessions",
      y = "Nombre de transects") 

```

Pourquoi y a t il des transects qui ont été parcourus plus de 45 fois?

```{r}
transects |>
  group_by(id_transect) |>
  summarise(nb_sessions=n()) |>
  filter(nb_sessions > 45)
```

9 transects ont été parcourus plus de 45 fois : quel excès de zèle!!!

```{r}
# Exemple du transect "83_chemin de l orangerie"
transects |>
  filter(id_transect=="83_chemin de l orangerie") 
```
```{r}
# Exemple du 63_chemain de l orangerie
# Combien de fois ce site a t'il été parcouru par année
transects |>
  filter(id_transect=="83_chemin de l orangerie") |>
  ggplot(aes(annee)) +
    geom_bar() +
    geom_hline(yintercept = 3, color = "red", linetype = "dashed", size = 0.2) +
    theme_minimal() +
    labs(title = "Nombre de sessions par an pour le transect '83_chemin de l orangerie'")
```

+ Evolution du nombre de transects dans le temps 

```{r}
transects |>
  group_by(id_transect, annee) |>
  summarise(n=n()) |>
  group_by(annee) |>
  summarise(nb_transects = n()) |>
  ggplot(aes(x=annee, y=nb_transects)) +
    geom_line() +
    theme_minimal() +
    labs (title = "Évolution du nombre de transects") +
    xlab("Année") +
    scale_x_continuous(breaks = sess_ann$annee, labels = 2009:2023)+
    ylab("Nombre de transects")
```

##### 1.2.2 Etude plus fine en selectionnant les transects à [au moins] 3 relevés aux dates tolérées dans l'année

```{r}
# Data Frame des transects "correctement" suivis 3 fois sur une année (ie à ± 15 j des dates exactes)
data_3_releves <- data |>
  select(id_transect, releve_date, jour_julien, id_releve) |>
  mutate(annee = year(releve_date)) |>
  unique() |>
  mutate(id_transect_annee = paste0(id_transect, "_", annee)) %>%
  filtre_df_3_releves(., 15) |> 
  select(-id_releve, -releve_date, -jour_julien) |>
  unique()
data_3_releves
```

```{r}
data_3_releves |>
  group_by(id_transect) |>
  summarise(nb_annee_suivi=n()) %>%
  ggplot(aes(nb_annee_suivi)) +
    #geom_histogram(binwidth = 0.5, fill = viridis(1)[1]) +
    geom_bar(width = 0.5, fill = viridis(1)[1]) +
    theme_minimal() +
    scale_fill_viridis() +
    labs(
      title = paste("Distribution des transects avec 3 relevés corrects/an (± 15 jours) \nNombre de transects :", length(unique(data_3_releves$id_transect))),
      x = "Nombre d'années de suivi",
      y = "Nombre de transects") 
```
```{r}
# Je viens de découvrir un truc par hasard! c'est juste incroyable cette table!
mat <- table(data_3_releves$id_transect, data_3_releves$annee)
df_long_mat <- as.data.frame(mat) |>
  rename("id_transect" = "Var1", "annee" = "Var2")
df_long_mat
```

```{r}
# Créer le graphique avec ggplot2
annee_ref <- 2009

df_long_mat |>
  filter(id_transect %in% data_3_releves$id_transect[data_3_releves$annee == annee_ref]) |>
  ggplot(aes(x = annee, y = id_transect, fill = factor(Freq))) +
    geom_tile(color = "white") +
    scale_fill_manual(values = c("white", "skyblue"), labels = c("0" = "Non suivi", "1" = "Suivi")) +
    labs(x = "", y = "") +
    theme_minimal() +
    theme(axis.text.y = element_blank()) +
    labs(title = paste("Suivi des transects de l'année", annee_ref),
         fill = "")
```

##### 1.2.3 [21 Aout] Nombre de transects selon le nombre de relevés effectués par an

```{r}
# On utilise la fonction `filtre_bon_releves`: il filtre déjà un transect unique par période i.e.
# si plusieurs dates : celle la plus proche de la date théorique
# si plusieurs passages le même jour : le dernier passage enregistré

data_bons_releves <- data |>
  select(id_transect, releve_date, jour_julien, id_releve) |>
  mutate(annee = year(releve_date)) |>
  unique() |>
  mutate(id_transect_annee = paste0(id_transect, "_", annee)) %>%
  filtre_bon_releves(., 15) |> 
  select(-releve_date, -jour_julien) |>
  unique()
data_bons_releves
```
```{r}
data_bons_releves |>
  group_by(annee, id_transect) |>
  summarise(n = n()) |>
  group_by(annee, n) |>
  summarise(nb_transects =n()) 
```

```{r}
data_bons_releves |>
  group_by(annee, id_transect) |>
  summarise(n = n()) |>
  group_by(annee, n) |>
  summarise(nb_transects =n()) |>
  mutate(n = factor(n, levels = c(1,2,3))) |>
  ggplot(aes(x=annee, y = nb_transects, fill = n)) +
    geom_bar(stat = "identity", position = "dodge") +
    theme_minimal() +
    scale_fill_viridis_d() +
      labs(x = "Années", 
         y = "Nombre de transects", 
         title = "", 
         fill="Nb passages") +
    scale_fill_viridis_d() +
    theme(axis.text.x = element_text(angle = 45, hjust = 1)) 
```



#### 1.3 Répartition des habitats des sessions


Pour ça, je n'ai pas besoin d'enlever les dates. Comme ça on garde l'info totale. 

```{r}
repart_hab <- data |>
  distinct() |>
  select(id_releve, transect_habitat) |>
  unique() |>
  group_by(transect_habitat) |>
  summarise(n = n()) |>
  mutate(proportion = paste(round(n/sum(n)*100, 1), "%")) |>
  arrange(n, desc=TRUE) |>
  mutate(transect_habitat=factor(transect_habitat, levels=transect_habitat))
repart_hab
```
```{r}
sum(repart_hab$n)
```

+ Table de répartition des habitats avec simplification des noms des habitats 

```{r}
repart_hab_c <- repart_hab |>
  arrange(n, desc=TRUE) |>
  mutate(transect_habitat=factor(transect_habitat, levels=transect_habitat))
repart_hab_c
```


```{r}
ggplot(repart_hab_c, aes(x=n, y=transect_habitat, fill=transect_habitat)) +
  geom_bar(stat="identity", fill=viridis(8)) +
  geom_text(aes(label = proportion), vjust = 0.5, hjust = -0.2, color = "black", size = 3) +
  theme_minimal() +
  xlim(0, 7000) +
  labs (title = "Répartition des habitats", y = "Habitat", x="Nombre de sessions")
  #xlab("")
```

#### 1.4 Répartition des habitats des transects

Selon Martin, certains transects ont changé d'habitat dans le temps???? A voir 

```{r}
transects |>
  group_by(id_transect, transect_habitat) |>
  summarise(nb_sessions=n()) |>
  unique()
```
1833 transects (contre 1754 si on ne groupe que par id_transect) : ce qui signifie qu'il y a bien des transects qui ont changé d'habitat!! a priori 79

A Etudier plus tard `transectchgt_hab.Rmd`

On reprend notre étude de répartition des transects

```{r}
repart_hab_transects <- transects |>
  group_by(id_transect, transect_habitat) |>
  mutate(transect_habitat = case_when(
    transect_habitat == "Gazon" ~ "Pelouse",
    TRUE ~ transect_habitat
  )) |>
  summarise(nb_sessions=n()) |> 
  group_by(transect_habitat) |>
  summarise(nb_transects=n()) |>
  mutate(proportion = paste(round(nb_transects/sum(nb_transects)*100, 1), "%")) |>
  arrange(nb_transects, desc=TRUE) |>
  mutate(transect_habitat = factor(transect_habitat, levels=transect_habitat)) |>
  mutate(lab_xpos = nb_transects-0.5*nb_transects) |> # position du texte dans la barre
  ggplot(aes(x=nb_transects, y=transect_habitat, fill=transect_habitat)) +
    geom_bar(stat="identity", fill=viridis(8), width = 0.5) +
    #geom_text(aes(x = lab_xpos, label = proportion), color = "white", size = 3) +
    geom_text(aes(label = proportion), vjust = 0.5, hjust = -0.2, color = "black", size = 3) +
    theme_minimal() +
    xlim(0, 900) +
    #labs (title = "Répartition des habitats des transects", y = "Habitat", x="Nombre de transects") 
    labs(title = "", y = "Habitat", x="Nombre de transects") 
repart_hab_transects
```
Tiens tiens, plus de sessions dans les Squares urbains par rapport à Gazon, pourtant moins de transects =>
il ont été mieux suivis. 

```{r}
#ggsave("repart_hab_transects.png", repart_hab_transects)
```


#### 1.5 Etude des 79 transects qui ont changé d'habitat? (4,3 % des transects)

```{r}
transect_chg_hab <- transects |>
  group_by(id_transect, transect_habitat) |>
  summarise(nb_sessions=n()) |>
  group_by(id_transect) |>
  summarise(nb_habitats=n(), liste_hab = paste(transect_habitat, collapse = ", ")) |>
  filter(nb_habitats !=1)
transect_chg_hab
```
Pourquoi je n'ai que 76 alors que j'en avais comptabilisé 79?
Quelles combinaisons
```{r}
unique(transect_chg_hab$liste_hab)
```

```{r}
transect_chg_hab |>
  group_by(liste_hab) |>
  summarise(n=n()) |>
  arrange(n, desc = TRUE) |>
  mutate(liste_hab = factor(liste_hab, levels=liste_hab)) |>
  ggplot(aes(x=n, y=liste_hab, fill=liste_hab)) +
    geom_bar(stat="identity", fill=viridis(20)) +
    theme_minimal() +
    labs (title = "Changements d'habitats", y = "", x="")
  
```
Ce qui est intéressant : Gazon -> Prairie -> Friche

```{r}
co_occurrence_habitats <- transects |>
  inner_join(transect_chg_hab, by="id_transect") |>
  select(id_transect, transect_habitat) |>
  unique() |>
  mutate(bin=1) |>
  pivot_wider(names_from = transect_habitat, values_from = bin, values_fn = sum) %>%
  replace(is.na(.),0) |>
  column_to_rownames("id_transect")
co_occurrence_habitats
```

```{r}
heatmap(as.matrix(co_occurrence_habitats), Colv = NA, Rowv = NA)
```



```{r}
# # Créez le heatmap avec ggplot2
# heatmap <- ggplot(data_long_coc, aes(x = Var2, y = Var1, fill = value)) +
#   geom_tile(color = "white") +
#   scale_fill_gradient(low = "white", high = "blue") + # Choisissez vos couleurs préférées
#   labs(x = "Variables", y = "Observations", title = "Heatmap de Co-occurrence") +
#   theme_minimal() +
#   theme(axis.text.x = element_text(angle = 45, hjust = 1)) # Pour faire pivoter les étiquettes de l'axe x
# 
# # Affichez le heatmap
# print(heatmap)
```


## 2. Chiffres pour le rapport 

J'ai besoin du nombre de transects qui ont été parcourus les 3 fois.

```{r}
transects_a_filtrer <- data |>
  select(id_releve, id_transect, transect_coordonnees, releve_date, transect_habitat, jour_julien) |>
  unique() |>
  mutate(annee = year(releve_date)) |>
  mutate(id_transect_annee = paste0(id_transect, "_", annee))
transects_a_filtrer
```


```{r}
# Les relevés à conserver! Normalement, 3 par id_transect_année
releves_corrects <- filtre_df_3_releves(transects_a_filtrer, 15)
```

```{r}
# Vérification du nombre de transects parcourus les 3 fois aux bonnes dates 
releves_corrects |>
  group_by(id_transect_annee) |>
  summarise(n = n())
```

```{r}
# Nombre de transects à garder dans les prairies /Gazon
nrow(releves_corrects |>
       #filter(transect_habitat == "Prairie") |>
       filter(transect_habitat == "Gazon") |>
       group_by(id_transect_annee) |>
       summarise(n = n()))
```

+ Graphique à partir de cette table 


```{r}
repart_hab_transects_an <- releves_corrects |>
  group_by(id_transect_annee, transect_habitat) |>
  summarise(nb_sessions=n()) |>
  group_by(transect_habitat) |>
  summarise(nb_transects=n()) |>
  mutate(proportion = paste(round(nb_transects/sum(nb_transects)*100, 1), "%")) |>
  arrange(nb_transects, desc=TRUE) |>
  mutate(transect_habitat = factor(transect_habitat, levels=transect_habitat)) |>
  mutate(lab_xpos = nb_transects-0.5*nb_transects) |> # position du texte dans la barre
  ggplot(aes(x=nb_transects, y=transect_habitat, fill=transect_habitat)) +
    geom_bar(stat="identity", fill=viridis(1)) +
    geom_text(aes(x = lab_xpos, label = proportion), color = "white", size = 3) +
    theme_minimal() +
    xlim(0, 1300) +
    labs (title = "Répartition des habitats des transects parcourus 3 fois", y = "Habitat", x="Nombre de transects")
repart_hab_transects_an
```


```{r}
# ggsave('repart_hab_transects_an.png', repart_hab_transects_an)
```

