---
title: "Indicateurs taxo EDA"
author: "Sariaka Ramialison"
date: "2024-02-29"
output: html_document
---


```{r setup, include=FALSE}
library(readxl)
library(vegan)
library(tidyverse)
library(viridis)
library(forcats)
library(hrbrthemes)
library(gridExtra)
library(ggwordcloud)
library(treemapify)
```

## 1. Création de la DataFrame observations (par transect id)

#### 1.1. Récupération des colonnes qui nous intéressent

```{r, cache=TRUE, warning=FALSE}
knitr::read_chunk("data_clean.Rmd")
```

+ Selection des colonnes

```{r}
data_releves <- data |>
  select(1, 75:78) 
data_releves
```

#### 1.2 Premier test de `pivot_wider`

```{r}
data_releves_large <- data_releves |>
  select(id_releve, taxon, taxon_abondance) |>
  pivot_wider(names_from = taxon, values_from = taxon_abondance)
```

+ Il existe des problèmes!! 

#### 1.3 Retrait des `NA` sur les taxons (pour retirer la colonne `NA` dans le pivot_wider)

Ah bah en fait il n'y en a qu'un seul! En plus il n'y a pas de relevé pour ce taxon inconnu. On peut l'enlever de nos données.

**On enleve ce releve **
```{r}
data_releves <- data_releves |>
  filter(!is.na(taxon))
# Il ne nous reste plus que 161310 observations
```

+ Deuxième essai de `pivot_wider`

```{r}
data_releves_large <- data_releves |>
  select(id_releve, taxon, taxon_abondance) |>
  pivot_wider(names_from = taxon, values_from = taxon_abondance)
```


#### 1.4 Correction des valeurs multiples des `taxon_abondance` pour une même espèce/un même groupe dans la même session

Ma proposition : faire la somme des abondances observées pour chaque taxon

```{r}
data_releves_large <- data_releves |>
  select(id_releve, taxon, taxon_abondance) |>
  pivot_wider(names_from = taxon, values_from = taxon_abondance, values_fn = sum)
data_releves_large
```
Correction de la valeur Lycene Bleu du releve 14916
```{r}
data_releves_large$`Lycènes bleus`[data_releves_large$id_releve==14916] = 1
```


#### 1.5 Remplacement des `NA` par 0

Les `NA` que l'on remplace ici correspondent aux anciens relevés pour lesquels la ligne du taxon non observé n'existait pas (d'où la création d'un `NA` dans le `pivot_wider`)

```{r}
data_releves_large <- data_releves_large %>%
  replace(is.na(.), 0)
data_releves_large
```

```{r}
write.csv(data_releves_large,
          "tables/data_releves_large.csv",
          row.names = FALSE)
```

## 2. Création de la matrice environnement 

Pour plus de détails : voir autre document `indic_taxo_env.Rmd`

```{r}
#knitr::read_chunk("/Users/sariakasalomon-ramialison/Desktop/Propage/Stage-Propage/indic_taxo_env.Rmd")
```

La table `data_env_1` contient les informations d'habitat et de météo

```{r}
data_env_1 <- data |>
  select(id_releve, transect_habitat, releve_date, heure_debut, heure_fin, temperature, vent, couverture_nuageuse) |>
  unique()
data_env_1
```
```{r}
unique(data_env_1$transect_habitat)
```

## 3. Calcul des indicateurs classiques avec la librairie `vegan`


#### 3.1 Création de la matrice des observations `data_species`

+ Création de ma matrice d'observations

```{r}
# Transformation de la colonne id_releve en index
data_species <- column_to_rownames(data_releves_large, var = "id_releve")
data_species
```

+ Création d'une matrice auxiliaire sans les sessions sans observation

```{r}
data_species_filtered <- data_species %>%
  filter(rowSums(.) != 0)
```
J'ai quand même 1988 relevés dans aucune observation : ce qui fait 13,5 %. Etudier la répartition de ces relevés.

#### 3.2 Étude de l'abondance

##### 3.2.1 Répartition des taxons

```{r}
# nombre d'espèces observées 
NTaxon <- specnumber(data_species, MARGIN = 2)

df_pap <- as.data.frame(NTaxon)
df_pap <- rownames_to_column(df_pap, var = "taxon")


# Trier les données par ordre décroissant d'effectifs
df_pap <- df_pap[order(-df_pap$NTaxon), ]
```

```{r}
sum(df_pap$NTaxon)
```


```{r}
ggplot(df_pap, aes(x = NTaxon , y = reorder(taxon, NTaxon))) +
  geom_bar(stat = "identity", fill = "skyblue") +
  labs(x = "Effectif total", y = "Taxon") +
  theme_minimal()
```
Répartition par habitat
```{r}
df_relation_taxon <- data_releves_large |>
  inner_join(select(data_env_1, id_releve, transect_habitat), by ="id_releve") |>
  #facet_wrap(~ transect_habitat, scales = "free") +
  select(-id_releve) |>
  group_by(transect_habitat) |>
  summarise_all(sum)
  
df_relation_taxon
```
```{r}
habitats <- df_relation_taxon$transect_habitat
habitats
```


```{r}
t_df <- as.data.frame(t(df_relation_taxon)) |>
  rename_all(~ habitats) |>
  slice(-1)
t_df
```



##### 3.2.2 Répartition des abondances 

```{r}
# Calcul de l'abondance par session 
NPap <- rowSums(data_species)

# création de la data frame 
dNPap <- as.data.frame(NPap) |>
  rownames_to_column("id_releve")

df_relation <- inner_join(dNPap, data_env_1, by="id_releve")
df_relation
```
+ Combien de relevés d'abondance nulle?


```{r}
sum(df_relation$NPap == 0)
```
1985 sessions (sur 14689) sans taxon observé (13,5 %). Ce qui est enorme!


+ On enlève les valeurs chelou (update 1er mars : on corrige )

```{r}
df_relation |> 
  filter(NPap > 250)
```

```{r}
data_releves_large |> 
  filter(id_releve == 14916)
```
On corrige avec la moyenne des Lycènes bleus observés dans l'habitat : Friche 

```{r}
df_relation_taxon |>
  select(`Lycènes bleus`, transect_habitat) |>
  filter(transect_habitat == "Friche")
```
Il y eu 3220 Lycènes Bleus sur 1216 observations de friche : 2,64 observations.

On peut corriger mais on enlève

```{r}
df_relation <- df_relation |> 
  filter(NPap < 250)
```


```{r}
hist(df_relation$NPap, breaks = sqrt(length(NPap)), main= "Distribution de l'abondance observée par session", freq=FALSE, xlab="Abondances observées")
lines(density(df_relation$NPap), col='red')
```
```{r}
# Test de normalité de Kolmogorov-Smirnof
ks.test(df_relation$NPap, "pnorm")
```
```{r}
#qqplot

ggplot(df_relation, aes(sample=NPap)) +
  stat_qq() +
  stat_qq_line()
```


##### 3.2.2 Plot des abondances par milieux



```{r}
ga <- ggplot(df_relation, aes(x=transect_habitat, y=NPap, fill=transect_habitat)) + 
  geom_boxplot() +
  geom_hline(yintercept = mean(df_relation$NPap), color='red') +
  theme(axis.text.x = element_text(angle = 45, hjust = 1)) +
  labs(x = "Habitat", y = "Abondance", title = "Abondances en fonction des habitats") 
ga
```
Etude de cette valeur du square urbain 

```{r}
df_relation |> 
  filter(NPap > 150)
```

```{r}
data |> filter(id_releve == 24619)
```
Il a tout bien respecté... peut être que c'est bon. On laisse

+ Ajout de la courbe des moyennes par habitat

```{r}
mean_by_habitat <- df_relation |>
  group_by(transect_habitat) |>
  summarize(mean_NPap = mean(NPap))

mean_by_habitat
```



+ QQplots

```{r}
ggplot(df_relation, aes(sample=NPap, colour = factor(transect_habitat))) +
  stat_qq(size=0.2) +
  stat_qq_line()
```

```{r}
ggplot(df_relation, aes(sample=NPap)) +
  stat_qq(size=0.2) +
  stat_qq_line() +
  facet_wrap(~ transect_habitat, scales = "free") + 
  ggtitle("QQ plots Abondance par Habitat")+
  theme_minimal()
```


#### 3.3 Étude de la richesse spécifique 

```{r}
# richesse par session
SPap <- specnumber(data_species)
SPap

# création de la data frame 
dSPap <- as.data.frame(SPap) |>
  rownames_to_column("id_releve")

df_relation <- df_relation |> left_join(dSPap, by="id_releve")
df_relation
```

##### 3.3.1 Distribution de la richesse spécifique 

```{r}
hist(df_relation$SPap, breaks = sqrt(length(SPap)), main= "Répartition des indices de richesse spécifique", freq=TRUE, xlab="Richesse spécifique")
```
Ca a l'air "normal"


+ Etude de la richesse specifique par Habitat

```{r}
gr <- ggplot(df_relation, aes(x=transect_habitat, y=SPap, fill=transect_habitat)) + 
  geom_boxplot() +
  geom_hline(yintercept = mean(df_relation$SPap), color='red') +
  theme(axis.text.x = element_text(angle = 45, hjust = 1)) +
  labs(x = "Habitat", y = "Richesse spécifique", title = "Richesse spécifique en fonction des habitats") 
gr
```


#### 3.4 Etude de la diversité de Shannon (faut-il le faire par habitat car on ne peut pas comparer ce qui n'est pas comparable)

##### 3.4.1 Calcul de H'

L'indice de Shannon permet d'exprimer la diversité spécifique d'un peuplement (caractérise le nombre plus ou moins grand d'espèces présentes dans le peuplement), il est lié à la taille de l'échantillon et donc il prend également l'abondance. Si le peuplement est homogène (constitué d'une même espèce, alors l'indice est H'= 0).

```{r}
# Calcul des indices de Shannon
Hpap <- diversity(data_species)
length(Hpap)

```

```{r}
hist(unlist(Hpap), breaks = sqrt(length(Hpap)), main= "Répartition des indices de Shannon de la diversité", freq=TRUE, xlab="Shannon index")
```
Prédominance de 0.
Indices plutôt faibles.

Le max doit être log(39).

Waw bahh ce n'est pas le même nombre d'espèce qui apparait chaque fois hein

+ Faut il enlever la dernière colonne?

Lu dans la doc : None of these diversity indices is usable for empty sampling units without any species, but some of the indices can give a numeric value. Filtering out these cases is left for the user.


```{r}
# Calcul des indices de Shannon pour les données avec observation
H1pap <- diversity(data_species_filtered)
length(H1pap)
```

```{r}
hist(unlist(H1pap), breaks = sqrt(length(Hpap)), main= "Répartition des indices de Shannon de la diversité", freq=TRUE, xlab="Shannon index")
```
Pourquoi tant d'indices nuls?

```{r}
data_species_filtered_H <- data_species_filtered |>
  mutate(H = diversity(data_species_filtered))
data_species_filtered_H_S <- data_species_filtered_H |>
  mutate(S = specnumber(data_species_filtered)) |>
  filter(H==0)
sum(data_species_filtered_H_S$S ==1)
```

C'est bien cela, il a a 3093 sessions sur les 12713 sessions avec au moins une observation, pour lequel on n'observe qu'un taxon (24,3 % des observations)

La distribution est-elle normale?

##### 3.4.2 H' par habitat

+ Etude de l'indice de Shannon par Habitat

Ajout de la colonne Shannon (H1pap). Ben du coup, on enlève tous les relevés pour lesquels il n'y a pas eu d'observation. 
Il reste 12713 sessions.

```{r}
# création de la data frame 
dH1pap <- as.data.frame(H1pap) |>
  rownames_to_column("id_releve")

df_relation <- df_relation |> 
  inner_join(dH1pap, by="id_releve")
df_relation
```



```{r}
gh <- ggplot(df_relation, aes(x=transect_habitat, y=H1pap, fill=transect_habitat)) + 
  geom_boxplot() +
  geom_hline(yintercept = mean(df_relation$H1pap), color='red') +
  theme(axis.text.x = element_text(angle = 45, hjust = 1)) +
  labs(x = "Habitat", y = "Indice de Shannon", title = "Indices de Shannon par Habitat") 
gh
```
##### 3.4.3 H' Etude des 3093 sessions d'indice de Shannon nul (une seule espèce observée)



```{r}
df_Hnul <- df_relation |>
  filter(H1pap == 0)
df_Hnul
```



```{r}
df_relation |>
  dplyr::mutate(Hnul = if_else(H1pap == 0, "Indice nul", "Indice non nul")) |>
  dplyr::group_by(transect_habitat, Hnul) |>
  dplyr::summarise(n=n()) |>
  ggplot(aes(x=reorder(transect_habitat,-n), y=n, fill=Hnul))+
    geom_bar(stat="identity") +
    labs(x = "Habitat", 
         y = "Effectif", 
         title = "Habitat d'observation d'indices de Shannon nul", 
         fill="Indice de Shannon") +
    scale_fill_viridis_d() +
    theme(axis.text.x = element_text(angle = 45, hjust = 1)) 

```

```{r}
df_relation |>
  dplyr::mutate(Hnul = if_else(H1pap == 0, "Indice nul", "Indice non nul")) |>
  dplyr::group_by(transect_habitat, Hnul) |>
  dplyr::summarise(n=n())
```


#### 3.5 Indice de Pielou (équitabilité)

Il n'est calculable que pour les sessions pour lesquelles la richesse specifique S est strictement supérieure à 1

```{r}
# Cacul de l'indice de Pielou JPap
gp<- df_relation |>
  filter (SPap >1) |>
  mutate(JPap = H1pap/log(SPap)) |>
  ggplot(aes(x=transect_habitat, y=JPap, fill=transect_habitat)) + 
  geom_boxplot() +
  theme(axis.text.x = element_text(angle = 45, hjust = 1)) +
  labs(x = "Habitat", y = "Pielou eveness", title = "Indices d'équitabilité de Pielou par Habitat", fill="Habitat") 
gp
```
Mise en regard Pielou et Shannon


```{r}
grid.arrange(gh, gp, ncol=2)
```

## 4. Etude des taxons

#### 4.1 Répartition des taxons dans les habitats

On se base sur df_relation_taxon


```{r}
df_long <- df_relation_taxon |>
  pivot_longer(Amaryllis:`Papillon indéterminé`) 
df_long
```


#### 4.2 Top 5 taxons par habitat

```{r}
ggplot(df_long, aes(x = value, y = reorder(name, value))) +
  geom_bar(stat = "identity", fill = "skyblue") +
  facet_wrap(~ transect_habitat, scales = "free") + 
  #labs(x = "Effectif total", y = "Taxon") +
  theme_minimal()
```
+ Treemap

```{r}
df_long |>
  #filter(transect_habitat=="Prairie") |>
  ggplot(aes(area=value, fill=name, label =name)) +
    geom_treemap() +
    geom_treemap_text()+
    scale_fill_viridis_d("Taxon") +
    facet_wrap(~ transect_habitat, scales = "free") +
    theme_minimal()
```

+ Wordcloud mais besoin de faire un petit calcul pour avoir les proportions /habitats

```{r}
repart_hab <- df_long |>
  dplyr::group_by(transect_habitat) |>
  dplyr::summarise(n=sum(value)) 
repart_hab
```

```{r, warning=FALSE}
df_long |>
  left_join(repart_hab, by = "transect_habitat") |>
  mutate(prop_value = value/n*100) |>
  ggplot(aes(label=name, size=prop_value, color=name)) +
    geom_text_wordcloud() +
    facet_wrap(~ transect_habitat, scales = "free") +
    theme_minimal()
```

```{r, warning=FALSE}
df_long |>
  #filter(transect_habitat=="Prairie") |>
  ggplot(aes(label=name, size=value, color=name)) +
    geom_text_wordcloud() +
    facet_wrap(~ transect_habitat, scales = "free") +
    #scale_size_area(max_size=10) +
    theme_minimal()
```

#### 4.3 Dans quels habitats peut on observer les taxons?

```{r}
ggplot(df_long, aes(fill=transect_habitat, x=value, y=name)) + 
  geom_bar(position="fill", stat="identity") +
  labs(x="Taxon", y="Répartition", title="Habitat d'observation de chaque taxon") +
  scale_fill_viridis(discrete = T, option="plasma") +
  #theme_ipsum() +
  theme_minimal()
```
Il faut peut être normaliser -relativiser- avec le nombre de sessions par habitat.
Pour cela on utilise la table `repart_habitat` de `EDA.Rmd`

```{r}
knitr::read_chunk("~/Desktop/Propage/EDA.Rmd")
```

On joint la table et on normalise

```{r}
# Récupération des noms de taxons
sel_col <- c(colnames(df_relation_taxon))[-1]
sel_col
```
```{r}
df_relation_taxon |> 
  left_join(repart_hab, by= "transect_habitat")
```


```{r}
df_relation_taxon_relatif <- df_relation_taxon |> 
  left_join(repart_hab, by= "transect_habitat") 

df_relation_taxon_relatif
```


On refait les graphes
```{r}
df_long_rel <- df_relation_taxon_relatif |>
  pivot_longer(Amaryllis:`Papillon indéterminé`) 
df_long_rel
```


```{r}
ggplot(df_long_rel, aes(fill=transect_habitat, x=value/n, y=name)) + 
  geom_bar(position="fill", stat="identity") +
  labs(x="Taxon", y="Répartition", title="Habitat d'observation privilégié de chaque taxon") +
  scale_fill_viridis("Habitat", discrete = T, option = "plasma") +
  #theme_ipsum() +
  theme_minimal()
```
#### 4.2 Analyse de correspondance 


```{r}
df_habitat <- df_relation_taxon |> 
  column_to_rownames("transect_habitat") 
df_habitat

ac_habitat <- cca(df_habitat)
```

```{r}
summary(ac_habitat, display = 'reg')
```
```{r}
plot(ac_habitat)
```
+ Je fais la meme chose avec la sélection d'espèces

```{r}
df_habitat_sp <- df_habitat |>
  select(all_of(especes))

ac_habitat_sp <- cca(df_habitat_sp)
summary(ac_habitat_sp)
plot(ac_habitat_sp)
```

